臺灣屏東地方法院民事判決
111年度潮簡字第666號
原      告  旺旺友聯產物保險股份有限公司

法定代理人  劉自明
訴訟代理人  吳文龍
            許俞屏
被      告  陳嘉珍  

上列當事人間請求侵權行為損害賠償事件，本院於民國111年10
月26日言詞辯論終結，判決如下：
    主  文
被告應給付原告新臺幣壹萬伍仟捌佰貳拾伍元，及自民國111年8
月1日起至清償日止，按年息5％計算之利息。
原告其餘之訴駁回。
訴訟費用由被告負擔十分之九，餘由原告負擔。
本判決第一項勝訴部分得假執行。但被告如以新臺幣壹萬伍仟捌
佰貳拾伍元為原告預供擔保，得免為假執行。
    事實及理由
一、本件被告經合法通知，未於言詞辯論期日到場，核無民事訴
    訟法第386條各款所列情形，爰依原告聲請，由其一造辯論
    而為判決。
二、原告主張：
  ㈠被告於民國109年12月29日13時24分許，騎乘車牌號碼000-00
    00號普通重型機車，行經屏東縣恆春鎮中正路與西門路口時
    ，因左轉彎疏未依規定使用方向燈光，而與訴外人洗于鈞駕
    駛其所有車牌號碼000-0000號自小客車（下稱系爭車輛）發
    生擦撞，致系爭車輛受損（下稱系爭事故）。
  ㈡而系爭車輛係由原告所承保，原告業已依保險契約賠付修復
    系爭車輛之工資新臺幣（下同）3,900元、零件費用7,180元
    、烤漆14,120元，合計25,200元，又系爭事故係因被告之過
    失行為所致，原告得依據保險法第53條第1項規定，代位行
    使車主對被告之損害賠償請求權，另洗于鈞就系爭事故亦有
    未注意車前狀況之疏失，應負三成與有過失責任。綜上，原
    告爰依據民法第184條第1項前段、第191條之2前段、保險法
    第53條第1項等規定提起本訴，並聲明：被告應給付原告17,
    640元，及自起訴狀繕本送達之翌日起至清償日止，按年息5
    ％計算之利息。
三、被告經合法通知，未於言詞辯論期日到場，亦未提出書狀作
    何聲明或陳述。
四、本院之判斷：
  ㈠按「因故意或過失，不法侵害他人之權利者，負損害賠償責
    任；汽車、機車或其他非依軌道行駛之動力車輛，在使用中
    加損害於他人者，駕駛人應賠償因此所生之損害。但於防止
    損害之發生，已盡相當之注意者，不在此限」，民法第184
    條第1項前段、第191條之2分別定有明文。次按「被保險人
    因保險人應負保險責任之損失發生，而對於第三人有損失賠
    償請求權者，保險人得於給付賠償金額後，代位行使被保險
    人對於第三人之請求權；但其所請求之數額，以不逾賠償金
    額為限。」，保險法第53條第1項亦定有明文。再按汽車行
    駛時，駕駛人應注意車前狀況及兩車併行之間隔，並隨時採
    取必要之安全措施，不得在道路上蛇行，或以其他危險方式
    駕車。汽車駕駛人，應依下列規定使用方向燈：二、左（右
    ）轉彎時，應先顯示車輛前後之左（右）邊方向燈光；變換
    車道時，應先顯示欲變換車道方向之燈光，並應顯示至完成
    轉彎或變換車道之行為，道路交通安全規則第94條第3項、
    第109條第2項第2款亦定有明文。
  ㈡本件原告主張被告有於上揭時、地，因過失行為致發生系爭
    事故，系爭車輛因而受損等情，有原告提出之道路交通事故
    當事人登記聯單、道路交通事故初步分析研判表、系爭車輛
    行車執照、裕昌汽車股份有限公司估價單、統一發票、旺旺
    友聯產物保險公司汽車險理賠計算書、賠償給付同意書，及
    本院函查之屏東縣政府警察局恆春分局111年7月7日恆警交
    字第11131208500號函文暨所附系爭事故之道路交通事故現
    場圖、肇事現場略圖、A3類道路交通事故調查紀錄表、當事
    人酒精測定紀錄表、公路監理電子閘門查詢資料、道路交通
    事故初步分析研判表、案發現場照片等資料在卷可參，且經
    本院核閱無誤，應堪認屬實。查被告左轉彎時，應先顯示車
    輛前後之左邊方向燈光，惟被告卻未依規定使用方向燈且未
    適當注意左方車輛之動態，而與系爭車輛發生擦撞，則被告
    自應負過失責任甚明，是本院綜合參酌上揭事證，認為原告
    主張系爭事故係因被告之過失行為所致，且系爭車輛因而受
    損等情，應可採信。綜上，被告對於系爭事故之發生，應負
    過失責任，且系爭車輛受損與被告之過失行為間，亦具有相
    當因果關係，則原告依據民法第184條第1項前段等規定，主
    張被告對系爭車輛應負損害賠償責任，自屬有據。
  ㈢另原告主張系爭車輛為其承保，其已依保險契約賠付修復系
    爭車輛之工資3,900元、零件費用7,180元、烤漆14,120元，
    合計共25,200元等情，亦據原告提出上揭估價單等資料為證
    ，固堪認屬實。惟查，修復費用之賠償以必要者為限，則修
    理材料以新品換舊品，自應予以折舊（最高法院77年度第9
    次民事庭會議決議㈠意旨參照）。本件系爭車輛依卷附行車
    執照所載（本院卷第8頁），係西元2018年10月出廠，於系
    爭事故發生時已使用2年2月，依據行政院頒佈之「固定資產
    耐用年數表」、「固定資產折舊率表」所示，汽車之耐用年
    數為5年，則就其中零件費用7,180元部分自應予計算折舊，
    本院爰依平均法計算其折舊（即以固定資產成本減除殘價後
    之餘額，按固定資產耐用年數表規定之耐用年數平均分攤，
    計算折舊額），每年折舊率為5分之1，並參酌營利事業所得
    稅查核準則第95條第6項規定：「固定資產提列折舊採用平
    均法、定率遞減法或年數合計法者，以1年為計算單位；其
    使用期間未滿1年者，按實際使用之月數相當於全年之比例
    計算之；不滿1月者，以月計。」，從而，上揭零件費用扣
    除折舊後應為4,587元（計算方式如附件所示）。綜上，原
    告得代位請求賠償系爭車輛之修復費用合計為22,607元（即
    工資3,900元＋零件費用4,587元＋烤漆14,120元＝22,607元）
    ，逾此金額之請求，則屬無據，不應准許。
　㈣次按損害之發生或擴大，被害人與有過失者，法院得減輕賠
    償金額，或免除之，民法第217條第1項定有明文。本件被告
    之駕駛行為固有上揭疏失，惟洗于鈞駕駛系爭車輛，自應隨
    時注意車前狀況及兩車併行之間隔，並採取必要之安全措施
    ，惟洗于鈞卻疏未注意前方之被告車輛，致與被告機車左側
    車身發生擦撞，則洗于鈞亦應負過失責任甚明，且原告亦自
    承洗于鈞確應負與有過失之責。本院並審酌本件車禍發生之
    過程、雙方之過失情節程度、案發當時路況等情狀，認為洗
    于鈞應負三成之與有過失比例，應屬適當。從而，原告得請
    求之損害賠償金額為22,607元，已如上述，於扣除與有過失
    後，原告得請求賠償之金額為15,825元（22,607×70％＝15,82
    5，元以下四捨五入）。
五、綜上所述，原告依據民法第184條第1項前段、第191條之2、
    保險法第53條第1項等規定，聲明請求被告應給付原告15,82
    5元，及自起訴狀繕本送達之翌日（即111年8月1日）起至清
    償日止，按年息5％計算之利息，為有理由，應予准許，逾此
    範圍金額之請求，則無理由，應予駁回。
六、本件原告勝訴部分係就民事訴訟法第427條第2項訴訟適用簡
    易程序所為被告敗訴之判決，依同法第389條第1項第3款規
    定，應依職權宣告假執行。本院並依同法第392條第2項規定
    ，依職權宣告被告如預供擔保，得免為假執行。
七、訴訟費用負擔之依據︰民事訴訟法第79條。
中　　華　　民　　國　　111 　年　　10　　月　　31　　日
                 潮州簡易庭法官  呂憲雄
正本係照原本作成。
如對判決上訴，須於判決送達後廿日內向本院提出上訴狀，其未
表明上訴理由者，應於提出上訴後二十日內向本院補提理由書狀
（均須按他造當事人之人數附繕本）。如委任律師提起上訴者，
應一併繳納上訴審裁判費。　　　　　　　　 
　　　　　　　　 
中　　華　　民　　國　　111 　年　　10　　月　　31　　日
                         書記官  粘嫦珠　　　　　　　　 
　　　　　　　　 
附件：
計算方式：1.殘價＝取得成本÷( 耐用年數＋1)即7,180÷(5+1)＝1,197（小數點以下四捨五入）。2.折舊額 ＝(取得成本－殘價)×1/（耐用年數）×（使用年數）即(7,180－1,197) ×1/5×（2+2/12）＝2,593（小數點以下四捨五入）。3.扣除折舊後價值＝（新品取得成本－折舊額）即7,180－2,593＝4,587。